【裁判字號】    95,訴,220
【裁判日期】    950512
【裁判案由】    違反臺灣地區與大陸地區人民關係條例等
【裁判全文】
臺灣高雄地方法院刑事判決               95年度訴字第220號
公  訴  人  臺灣高雄地方法院檢察署檢察官
被      告  乙○
上列被告因違反臺灣地區與大陸地區人民關係條例等案件，經檢
察官提起公訴（94年度偵字第26729 號），嗣被告就被訴事實為
有罪之陳述，經本院合議庭裁定行簡式審判程序，本院判決如下
：
    主  文
乙○共同違反不得使大陸地區人民非法進入臺灣地區之規定，處
有期徒刑月，如易科罰金，以佰元折算壹日。
    事  實
一、乙○明知未經許可，不得使大陸地區人民非法進入台灣，亦
    無與大陸地區人民結婚之真意，為圖與大陸地區人民假結婚
    可自年籍不詳綽號「義ㄚ」之成年男子（下稱「義ㄚ」）處
    獲取新台幣（下同）2 萬5 千元之人頭費，竟與「義ㄚ」基
    於使大陸地區人民非法進入台灣，及使公務員登載不實之概
    括犯意聯絡與行為分擔，於91年12月，經由「義ㄚ」之安排
    ，至大陸福建省福州市與大陸女子黃蘭英認識後，於91年12
    月27日與同具行使使公務員登載不實犯意聯絡之該大陸女子
    黃蘭英（黃蘭英部分未據起訴，現由檢察官另案通緝中），
    在中國大陸福建省福州市辦理虛偽公證結婚之登記手續．並
    取得該市公證處核發之結婚公證書，及經財團法人海峽交流
    基金會認證後，乙○再於92年1 月17日，除向高雄縣梓官鄉
    戶政事務所申請辦理結婚之戶籍登記，致使該管公務員將此
    不實之事項登載於其職務上所掌之戶籍登記簿公文書外，並
    至高雄縣政府警察局岡山分局赤崁派出所填具「大陸地區人
    民進入台灣地區保證書」，致使承辦之員警將渠等明知為不
    實之夫妻關係事項登載於公文書即上開保證書之簽註意見欄
    上，均足以生損害於戶政主管機關及警察機關對於戶籍資料
    管理之正確性。嗣再由「義ㄚ」委由不知情之代辦人員洪崇
    發佯以申請配偶黃蘭英來台探親之方式，於同年月23日檢具
    「大陸地區人民進入台灣地區旅行證申請書」、「大陸地區
    人民進入台灣地區保證書」「財團法人海峽交流基金會證明
    書」及前述結婚公證書、戶籍謄本等文件，據以向內政部警
    政署入出境管理局（下稱入出境管理局）行使，致不知情之
    入出境管理局承辦公務員將「民國91 年12 月26日結婚」之
    不實事項，登載於職務上所掌之大陸地區人民進入臺灣地區
    旅行證申請書下方記載核發情形之公文書上，並於92年1 月
    28日據以核發大陸地區人民黃蘭英之「中華民國臺灣地區旅
    行證」，而准黃蘭英來臺，足以生損害於入出境管理局對於
    大陸地區人民入出境管理之正確性。嗣黃蘭英於92年3 月5
    日，以探親名義入境臺灣，並於通關時，持上開形式上合法
    ，而內容不實之旅行證供入出境管理人員查驗以行使，而非
    法入境臺灣地區，嗣乙○及黃蘭英復承前使公務員登載不實
    之概括犯意，連續於94年3 月8 日、同年月20日及同年4 月
    5 日，三次共同向戶籍所在地高雄縣政府警察岡山分局赤崁
    派出所申辦流動人口登記，使該管公務員即員警丙○○等以
    二人為夫妻關係，分別將黃蘭英以探親名義來台等不實事項
    登載於職務上所載之公文書上，足生損害於警察機關對於流
    動人口管理之正確性。嗣於94年間，因管區員警履次查察戶
    口，均未見黃蘭英，查覺有假結婚情事，經於94年10月28日
    通知乙○到說明，始查悉上情。
二、案經高雄市政府警察局岡山分局報請臺灣高雄地方法院檢察
    署檢察官偵查起訴。
    理  由
一、本件被告乙○所犯為死刑、無期徒刑、最輕本刑為3 年以上
    有期徒刑以外之罪，其就被訴事實為有罪之陳述，經本院告
    知簡式審判程序之旨，並聽取當事人之意見後，本院合議庭
    裁定進行簡式審判程序，合先敘明。
二、上開事實，業經被告於本院審理時坦承不諱，核與證人即查
    獲員警丙○○於本院證述一致，並有高雄縣梓官鄉戶政事務
    所94年11月30日梓鄉戶字第0940002199號函暨所附結婚登記
    申請書、財團法人海峽交流基金會92年1 月14日證明書、福
    建省福州市結婚證明書、內政部入出境管理局95年2 月27日
    境信伶字第09510271120 號函暨所附入出國日期證明書、旅
    行證申請書、大陸地區人民進入臺灣地區保證書、高雄縣政
    府警察局岡山分局92年3 月8 日、同年3 月10日及同年4 月
    5 日流動人口登記聯單等附卷可佐。被告上開自白與事實相
    符，自可採為認定事實之證據。本件事證明確，被告犯行堪
    以認定，應依法論科。
三、按大陸地區人民非經主管機關許可，不得進入臺灣地區；又
    不得使大陸地區人民非法進入臺灣地區，臺灣地區與大陸地
    區人民關係條例第10條第1 項及第15條第1 項第1 款定有明
    文。次按臺灣地區與大陸地區人民關係條例第79條第1 項處
    罰違反同條例第15條第1 款所定使大陸地區人民非法進入臺
    灣地區罪，凡非經合法手續進入者皆包含之，自不以偷渡進
    入為限，最高法院90年度台上字第3180號著有判決足參。又
    被告行為後，臺灣地區及大陸地區人民關係條例第79條於92
    年10月29日修正公布，92年12月31日施行，修正前第79條第
    1 項規定：「違反第十五條第一款規定者，處五年以下有期
    徒刑、拘役或科或併科新臺幣五十萬元以下罰金。」修正後
    第七十九條第一項、第二項規定：「違反第十五條第一款規
    定者，處一年以上七年以下有期徒刑，得併科新臺幣一百萬
    元以下罰金。意圖營利而犯前項之罪者，處三年以上十年以
    下有期徒刑，得併科新臺幣五百萬元以下罰金。」經比較新
    舊法規定，以舊法較有利於被告，自應適用修正前臺灣地區
    及大陸地區人民關係條例第79條第1 項處斷。又按大陸地區
    人民進入臺灣地區保證書、流動人口登記係管區警員職務上
    應填載之公文書；入出境管理局依臺灣地區與大陸地區人民
    關係條例第17條第1 項受理臺灣地區人民為大陸地區配偶聲
    請進入臺灣地區團聚事件時，婚姻事項係入出境審核人員職
    務上所掌管之公文書所應記載事項；管區員警及入出境管理
    局審核人員對於被告與黃蘭英是否為夫妻，均無實質審查權
    ，而被告乙○與黃蘭英既無結婚之真意，竟由乙○持上開結
    婚公證書，海基會證明書等文件申辦結婚登記及填具大陸地
    區人民進入臺灣地區保證書，使該管公務員將此不實事項登
    載於戶籍登記簿及該保證書上，並持上開記載不實之大陸地
    區人民進入台灣地區保證書，向內政部警政署入出境管理局
    申請大陸地區人民黃蘭英以探親名義進入臺灣地區，嗣並辦
    理流動戶口登記，核被告乙○所為，係違反修正前臺灣地區
    與大陸地區人民關係條例第15條第1 款規定，而犯有同法第
    79條第1 項之非法使大陸地區人民進入臺灣地區罪、刑法第
    216 條、第214 條之行使使公務員登載不實公文書罪。被告
    乙○使公務員登載不實之低度行為，應為行使之高度行為吸
    收，不另論罪。又其與「義ㄚ」利用不知情之洪崇發代為向
    入出境管理局辦理黃蘭英入境手續之犯行，係屬間接正犯。
    再被告乙○就上揭犯行各與黃蘭英及「義ㄚ」間有犯意聯絡
    及行為分擔，皆為共同正犯（黃蘭英就非法使大陸地區人民
    進入台灣地區罪部分非共同正犯）。被告乙○和先後使公務
    員登載不實之犯行，時間緊接，方法相同，且獨犯構成要件
    相同之罪名，顯係基於概括之犯意反覆為之，為連續犯，應
    依法以一罪論。公訴人就被告申請大陸地區人民進入臺灣地
    區保證書及辦理黃蘭英流動登記而觸犯使公務員登載不實事
    項罪部分，固漏未論及，惟該使公務員登載不實事項罪與起
    訴部分之事實，有連續犯之裁判上一罪關係，依審判不可分
    原則，本院自得一併審究。被告乙○所為上開行使使公務員
    登載不實文書罪及使大陸地區人民非法進入臺灣地區罪二罪
    間，有方法目的之牽連關係，應從一較重之使大陸地區人民
    非法進入臺灣地區罪處斷。爰審酌被告貪圖小利，使大陸地
    區女子黃蘭英非法入境台灣，不僅妨礙入出境管理機關管理
    入出境資料之正確性，也影響國家對於管理大陸人士來臺事
    務及流動人口之正確性，對社會造成隱藏潛藏有潛在之危險
    ，惟考量被告於本院坦承犯行，及其動機、目的及實際損害
    並其業已離婚，現有幼兒待撫養，有本院審理筆錄乙份在卷
    可憑等一切情狀，酌情量處如主文所示之刑，併諭知易科罰
    金之折算標準，以資儆懲。
據上論斷，應依刑事訴訟法第273 條之1 第1 項、第299 條第1
項前段、修正前臺灣地區與大陸地區人民關係條例第15條第1 款
、第79條第1 項，刑法第2 條第1 項但書、第11條前段、第28條
、第214 條、第216 條、第55條、第41條第1 項前段，罰金罰鍰
提高標準條例第1 條前段、第2 條，判決如主文。
本案經檢察官甲○○到庭執行職務。
中    華    民    國    95    年    5     月    12    日
              刑事第十一庭  審判長  法  官  何秀燕
                                    法  官  楊智守
                                    法  官  林揚奇
以上正本證明與原本無異。
如不服本判決，應於收受送達後10日內向本院提出上訴書狀。
中    華    民    國    95    年    5     月    12    日
                                    書記官  于耀文
附錄本案論罪科刑法條全文：
修正前台灣地區與大陸地區人民關係條例第七十九條第一項：
違反第十五條第一款規定者，處五年以下有期徒刑、拘役或科或
併科新臺幣五十萬元以下罰金。
刑法第二百十四條：
明知為不實之事項，而使公務員登載於職務上所掌之公文書，足
以生損害於公眾或他人者，處三年以下有期徒刑、拘役或五百元
以下罰金。
刑法第二百十六條：
行使第二百十條至第二百十五條之文書者，依偽造、變造文書或
登載不實事項或使登載不實事項之規定處斷。


司法院資訊處製作；財團法人民間司法改革基金會備份。
